【裁判字號】    89,易,782
【裁判日期】    890920
【裁判案由】    家庭暴力罪之傷害
【裁判全文】
臺灣士林地方法院刑事判決                          八十九年度易字第七八二號
    聲  請  人  臺灣士林地方法院檢察署檢察官
    被      告  丙○○
                王玉楚
                李汶哲
    被      告  乙○○
    右一  被告
    選任辯護人  王子瑜
右列被告因家庭暴力罪之傷害案件，經檢察官聲請簡易判決處刑（八十九年度偵字第
二一０號），經本院認不宜以簡易處刑判決，並改依通常程序審理，本院判決如左：
    主  文
丙○○以強暴使人行無義務之事，處拘役拾日，如易科罰金以佰元折算壹日。
乙○○傷害人之身體，處拘役拾日，如易科罰金以佰元折算壹日。
    事  實
一、丙○○與乙○○為夫妻，具有家庭暴力防治法第三條第一款所規定之家庭成員關
    係，於民國八十八年十一月二十二日晚間十一時許，乙○○因認丙○○將其子帶
    走而與丙○○發生爭吵，丙○○因感不耐而持電話與乙○○之母聯繫，並表達要
    王母帶其女離去之意，乙○○為阻止丙○○與其母之電話通話，竟基於傷害之犯
    意，徒手毆打丙○○左臉頰，致丙○○受有臉部八×八公分紅腫、嘴角一×一公
    分擦傷之傷害，並即取下丙○○手持之話機，爬上二樓。丙○○於盛怒之下，即
    尾隨乙○○至二樓，要求乙○○離家，並以雙手自背後強行抱住乙○○，且不顧
    乙○○掙扎反對，即將乙○○強行由二樓房間行經樓梯並架往一樓樓梯口，而以
    此強暴之方法使乙○○行無義務之事，乙○○則於掙扎踫撞中受有右後肩一‧五
    ×一公分擦傷、左手腕一‧五×○‧五公分擦傷、左手臂二×二公分挫傷等傷害
    。
二、案經乙○○、丙○○訴由臺北縣警察局汐止分局報請臺灣士林地方法院檢察署檢
    察官聲請簡易判決處刑，經本院認不宜以簡易處刑判決，並改依通常程序審理。
    理  由
一、被告丙○○部分：
（一）訊據被告丙○○矢口否認有何以強暴方法使告訴人即被告乙○○行無義務之事
      並致告訴人乙○○受傷之犯行，辯稱：事發當日伊確有與乙○○發生爭執，因
      乙○○歇斯底里，伊即打電話給乙○○母親，已經接通了，然乙○○竟說其無
      父無母，並打伊的左臉頰，且搶下伊所持電話跑到二樓，又吵又鬧，伊為制止
      乙○○，以避免影響鄰居安寧，即請乙○○離開二樓房間，伊係以雙手自後面
      抱住乙○○，從二樓抱到一樓，到樓梯口伊就放手，當時是冬天，乙○○係穿
      著厚重運動服，伊不可能打到他的肩部或使其受到任何傷害，乙○○隨即自行
      離開住處云云。
（二）經查：被告丙○○於前揭時、地，如何以強暴方式將告訴人乙○○由住處二樓
      拖往一樓，且致乙○○受有如事實欄所示傷害等情，已據告訴人乙○○於警訊
      、檢察官偵查及本院審理中指述歷歷，復有基督復臨安息日會臺安醫院於八十
      八年十一月二十三日出具之家庭暴力事件驗傷證明書乙紙附卷可稽。告訴人乙
      ○○並指稱：伊並不願意到一樓，伊一直掙扎，想要被告丙○○放開伊，但被
      告丙○○硬捉著伊，伊的頭已經撞到牆壁，肩膀是撞到樓梯轉角而受傷、手的
      傷是因為丙○○將伊拖拉下樓造成的，丙○○並未另外出拳打伊等語明確（見
      本院八十九年九月六日審判筆錄），即被告丙○○自承：當時乙○○在胡鬧，
      伊就將之抱下樓來，乙○○並未說要下樓，且有些抗拒等語屬實，足見被告丙
      ○○其時確已違反告訴人乙○○之意願，而以強抱、拖拉之強暴方式強制告訴
      人乙○○下樓而使其行無義務之事、且致告訴人乙○○於過程中因掙扎踫撞而
      受傷害等情，已無可疑。被告雖另辯稱：伊當時係為避免妨害鄰居安寧，始將
      告訴人乙○○強抱下樓，應無妨害自由之犯意，且行為亦應不具可非難性、違
      法性云云。然查：被告丙○○已自承：伊當時係認乙○○胡鬧，先以電話欲請
      王母制止乙○○，在氣憤中可能有表示請王母帶其離去，且為想要乙○○離開
      ，始將乙○○抱下一樓等語明確（見本院八十九年九月六日審判筆錄），則其
      所為顯係為迫使告訴人乙○○離開住處而使其行無義務之事、而非單純基於維
      護住戶家居家寧之考量無疑。至於告訴人乙○○於案發後由其姐甲○○及律師
      王子瑜陪同向警方報案，嗣並由警方通知被告丙○○到案受訊各節，均據證人
      甲○○證述屬在卷（見本院八十九年九月六日審判筆錄），且核與情理相符；
      被告丙○○以此空言質疑：此案係出於預謀、設計云云，實乏所據；所提出案
      發之八十八年十一月二十二日深夜至同年月二十三日清晨之電話通聯紀錄，亦
      與本案事實認定無涉，附此敘明。
二、被告乙○○部分：
（一）訊據被告乙○○矢口否認有何傷害被告即告訴人丙○○之犯行，辯稱：案發當
      時係因為告訴人丙○○將小孩帶走，伊始與之發生爭吵，丙○○說要打電話要
      伊母親將伊帶走，伊就至二樓用電話分機與母親講話，整個過程中伊並未以手
      毆打丙○○之左臉，亦未搶下丙○○持用之電話，伊在講電話時，係丙○○將
      伊強抱下樓，伊且因此受傷，伊根本不知道丙○○傷從何來，丙○○臉部亦未
      紅腫，其自稱受毆傷嘴角破裂，嘴巴浮腫，然此傷勢卻未記載於其所提出之診
      斷書中，足見所指為虛云云。
（二）然查：被告乙○○於前揭時、地，因與告訴人丙○○發生爭執、並憤而以徒手
      毆打丙○○等情，已據丙○○於警訊、檢察官偵查及本院審理時指述歷歷，而
      其因受毆致傷乙節，亦有載明：頭面部紅腫「八×八公分、擦傷一×一公分」
      如圖之台北市立忠孝醫院八十八年十一月二十三日出具之驗傷診斷書乙紙在卷
      可憑。而證人即承辦本案之臺北縣警察局汐止分局社后派出所警員李振源亦於
      檢察官偵查中證稱：丙○○受通知到派出所時有表示小指有受傷，伊看是小傷
      ，臉有稍微紅腫等語明確（見八十九年二月二十五日偵查筆錄）；是被告乙○
      ○質疑告訴人丙○○所指傷勢與診斷書記載未符，並據而推論：丙○○並未受
      傷云云，自難憑採。再參酌被告乙○○於本案偵、審中均供承：案發時確與告
      訴人丙○○發生爭吵，且不滿丙○○與伊母電話通話等情，已如前述，足見被
      告乙○○其時確屬情急激動，則告訴人丙○○所指：被告乙○○見伊與其母通
      電話，因而毆打伊左臉頰等語，衡情應非無稽，實堪採取。
三、綜上所述，被告二人所辯各節，均無非事後卸責之詞，委無足採，本件事證明確
    ，被告等犯行均堪認定，應依法論科。
四、核被告丙○○所為，係犯刑法第三百零四條第一項之以強暴使人行無義務之事罪
    ；被告乙○○所為，則係犯刑法第二百七十七條第一項普通傷害罪。公訴人雖認
    被告丙○○所為係犯刑法第二百七十七條第一項傷害罪嫌云云；然查：被告丙○
    ○自始堅決否認有何傷害之犯意，且被告即告訴人乙○○亦指稱：當時被告丙○
    ○要伊下樓，伊不願意，丙○○就把伊從二樓拖到一樓，伊的肩膀是撞倒樓梯轉
    角而受傷，手的傷是因為丙○○把我拖下樓造成的，丙○○並未另外出拳毆打伊
    等語明確（見本院八十九年九月六日審判筆錄）；足見本案被告即告訴人乙○○
    所受前揭傷害，均為被告丙○○使乙○○行無義務之事之強暴行為當然結果，尚
    難認被告丙○○另有何故意傷害之犯意，是公訴人所引法條，容有違誤，其起訴
    法條應予變更。爰審酌被告二人素行，犯罪之動機、目的、手段、所為致對方造
    成之身體及心理之傷害、犯罪後均否認犯行之態度及其他一切情狀，分別量處如
    主文所示之刑，並各諭知易科罰金之折算標準，以資懲儆。
據上論斷，應依刑事訴訟法第四百五十二條、第二百九十九條第一項前段、第三百條
，刑法第二百七十七條第一項、第三百零四條第一項、第四十一條，罰金罰鍰提高標
準條例第一條前段、第二條，判決如主文。
本案經檢察官張熙懷到庭執行職務
中       華     民      國      八十九      年    九    月    二十      日
                                  臺灣士林地方法院刑事第三庭
                                      法  官
如不服本判決，應於判決送達後十日內，向本院提出上訴狀。
附錄本案論罪科刑法條全文：
刑法第二百七十七條第一項：
傷害人之身體或健康者，處三年以下有期徒刑、拘役或一千元以下罰金。
刑法第三百零四條第一項：
以強暴、脅迫使人行無義務之事或妨害人行使權利者，處三年以下有期徒刑、拘役或
三百元以下罰金。


司法院資訊處製作；財團法人民間司法改革基金會備份。
